【裁判字號】    98,重上更(一),4
【裁判日期】    980630
【裁判案由】    損害賠償等
【裁判全文】
臺灣高等法院臺中分院民事判決       98年度重上更(一)字第4號
上  訴  人  丙○○
訴訟代理人  林春榮  律師
複 代理 人  楊大德  律師
被上訴人    信東資產管理股份有限公司
法定代理人  乙○○
訴訟代理人  林軍男  律師
            甲○○
上列當事人間請求損害賠償等事件，上訴人對於中華民國96年1
月30日台灣彰化地方法院95年重訴字第71號第一審判決提起上訴
，判決後經最高院法發回，本院於98年6月16日言詞辯論終結，
判決如下：
    主      文
原判決廢棄。
被上訴人在第一審之訴及假執行之聲請駁回。
第一、二審及發回前第三審訴訟費用均由被上訴人負擔。
    事實及理由
一本件被上訴人主張：被上訴人與訴外人壬○○、蕭義誠、陳俊
  仁、己○○、陳宗億、陳建宏、黃建銓等人（下稱壬○○等7
  人）於民國92年9月間成立合夥關係，以壬○○等7人出資之新
  台幣（下同）4100萬元合夥資金中之3700萬元向第三人龍星昇
  第三資產管理股份有限公司（下稱龍星昇公司）買入該公司對
  訴外人周家合板股份有限公司（下稱周家合板公司）之債權，
  並由壬○○出面與被上訴人簽訂「債權及抵押權讓與投資契約
  書」，嗣被上訴人為參與台灣台中地方法院（下稱台中地院）
  拍賣周家合板公司台中市○○區○○段97-1、97-3、99-3、99
  -4、101-4、101-5地號土地及地上建物即門牌號碼台中市南屯
  區○○○路168號（下稱系爭不動產）之強制執行事件（90年
  度民執字第19065號），而於92年12月9日向上訴人借貸2097萬
  元供為投標保證金，並交付被上訴人所有名義之陽信商業銀行
  存摺（下稱系爭存摺）、公司及負責人印章（下稱系爭印章等
  ）予上訴人保管，授權上訴人得自行領取上開銀行0000000000
  0號帳戶（下稱系爭帳戶）內之存款，以清償被上訴人所欠之
  上開借款2097萬元、利息394萬2360元（以日息百分之0.08計
  算至93年7月30日），及其他由上訴人代墊之契稅與規費、房
  屋稅，暨其他費用共825萬7941元等款項之債務。而依被上訴
  人公司經營之慣例，及為明確各利害關係人之法律權利及義務
  ，有意投資之第三人如欲與被上訴人就個案成立合夥關係，被
  上訴人均採個案方式，與該案之合夥當事人簽訂有合夥契約，
  列明合夥人、投資標的、投資金額、出資比例、代表人及權利
  義務分配比例。本件被上訴人投資承購龍星昇公司對周家合板
  公司之債權（下稱系爭投資案），其合夥人係壬○○等7人，
  上訴人僅就系爭投資案並未與被上訴人簽訂合夥契約，其僅係
  單純從事代書工作，並非系爭投資案之合夥人。詎上訴人逾越
  授權，於93年6月7日自系爭帳戶提領1360萬4840元，同月11日
  自系爭帳戶提領514萬6500元，同年7月30日間自系爭帳戶提領
  97萬元、2000萬元、393萬7600元，合計4365萬8940元，扣除
  上開借款2097萬元、利息394萬2360元，及其他費用825萬7941
  元，共逾領1048萬8639元，致被上訴人受有上開金額之損害。
  爰依侵權行為及債務不履行之法律關係，求為命上訴人給付
  1048萬8639元及自93年7月30日起算法定遲延利息之判決。
二上訴人則以：上訴人並未受被上訴人委託保管系爭存摺及系爭
  印章，上訴人自系爭帳戶提領存款，其取款條上所蓋之印文，
  係由被上訴人公司之實際負責人甲○○親自前往上訴人所經營
  之代書事務所內核對金額無誤後始用印，印章立即取回，而存
  摺則於辦妥提款後再由甲○○或被上訴人公司小姐取回。上訴
  人參與被上訴人之系爭投資案，由被上訴人出面以利息百分之
  10之條件向壬○○等7人借貸4100萬元，並借用壬○○之名義
  與龍星昇公司簽訂債權受讓契約，而投資所需之其餘資金則由
  上訴人負責籌措，雙方言明投資獲利各分一半（上訴人主張與
  被上訴人之投資契約下稱兩造之投資契約）。壬○○等7人係
  系爭投資案之金主，尚非系爭投資案之合夥人。上訴人就系爭
  投資案，除於92年12月9日出資2097萬元為投標保證金，另於
  93年4月22日代墊系爭不動產之契稅及規費共35萬6000元，93
  年5月6日代墊房屋稅6萬1367元，並負擔招待金主之旅遊費250
  萬元，就上開2097萬元之出資，上訴人係與被上訴人成立投資
  關係，而非借貸關係。系爭投資案上訴人所分配之款項1693萬
  0999元，尚不及被上訴人所得之1697萬9436元，且上訴人自系
  爭帳戶所提領之款項，係其與甲○○會帳後所為，非擅自提領
  ，自未獲得不法利益等語，資為抗辯。
三兩造不爭執事項：
  (一)訴外人壬○○、蕭義誠、陳俊仁、己○○、陳宗億、陳建宏
    、黃建銓等7人為投資被上訴人承購龍星昇公司對周家合板
    公司之債權，依序出資750萬元、1000萬元、750萬元、400
    萬元、500萬元、500萬元、200萬元，合計4100萬元，於92
    年9月間簽訂合夥投資契約（下稱壬○○等7人之投資契約）
    約定以壬○○之名義代表全體投資人行使該投資之權利義務
    （合夥投資契約附原審卷(二)第159頁），其中己○○名義之
    400萬元實際係由上訴人出資。
  (二)壬○○出資4100萬元（即前項之4100萬元）於92年9月24日
    與被上訴人簽訂債權及抵押權讓與投資契約（下稱被上訴人
    與壬○○之投資契約），由被上訴人以其中之3700萬元使用
    壬○○之名義向龍星昇公司承購對周家合板公司之抵押債權
    1億6749萬9391元（抵押不動產為台中市○○區○○段468-
    22、469-17地號土地及地上建物、台中市○○區○○段476-
    27、477-20地號土地及地上建物，暨系爭不動產，龍星昇公
    司之債權係購自彰化商業銀行），以待日後周家合板公司之
    資產為法院拍賣後，被上訴人能取得買賣價金而獲利。被上
    訴人並與壬○○約定投資期限為92年10月15日至93年4月15
    日止，屆時被上訴人除返還4100萬元外，另應支付投資金額
    百分之10即410萬元之利潤予壬○○。壬○○即於92年9月25
    日與龍星昇公司簽訂債權讓與契約書，受讓龍星昇公司對周
    家合板公司之上開債權（債權及抵押權讓與投資契約書附原
    審卷(二)第171、172頁、債權讓與契約書附原審卷(二)第160、
    161頁）。
  (三)被上訴人於92年12月間在上訴人之提議下，決定就台中地院
    90年度民執字第19065號強制執行事件中第四標之周家合板
    公司系爭不動產拍賣案參與投資，再以壬○○名義於92年12
    月9日與龍星昇公司簽訂債權讓與契約書之副約，約定由龍
    星昇公司以總價8000萬元參與競標，投標保證金由壬○○全
    數負擔（副約附原審卷(二)第265、266頁）。
  (四)被上訴人以龍星昇公司名義於92年12月9日參與系爭不動產
    之競標，其投標保證金2097萬元係由上訴人以其夫蕭秉豐之
    台支支票提供，該拍賣由龍星昇公司以8000萬元得標，龍星
    昇公司得標後聲請以其對周家合板公司之債權抵繳買賣價金
    （證明書及台支支票附原審卷(二)第22、23頁）。
  (五)被上訴人復以壬○○之名義於93年1月3日與丁○○訂立不動
    產買賣契約書，將系爭不動產以7398萬元之總價出售予丁○
    ○（不動產買賣契約書附原審卷(二)第305頁）。
  (六)系爭不動產投標及移轉登記之代書工作均由上訴人處理，上
    訴人並於93年4月22日代墊系爭不動產之契稅及規費共35萬
    6000元，於93年5月6日代墊房屋稅6萬1367元。
  (七)丁○○買賣價金之支付及分配情形：
  1.93年4月20日及同月26日以面額共2300萬元之4紙支票支付第
    1、2期款，該支票由壬○○轉交上訴人存入蕭秉豐交通銀行
    員林分行、三信商業銀行員林分行帳戶提示兌領，再由上訴
    人依壬○○等7人之出資比例，於93年5月3日依序匯款421萬
    元、562萬元、421萬元、280萬元、280萬元、112萬元予壬
    ○○、蕭義誠、陳俊仁、陳宗億、陳建宏、黃建銓（己○○
    部分之224萬元歸上訴人取得）。
  2.93年5月5日以面額540萬元及60萬元之支票各1紙支付第3期
    款，其中面額540萬元之支票由上訴人存入蕭秉豐三信商業
    銀行員林分行帳戶提示兌領，再於同月10日依被上訴人公司
    實際負責人甲○○之指示匯款540萬元至己○○帳戶；另面
    額60萬元之支票由上訴人交予鄭崑鎮以支付其介紹系爭不動
    產買賣之仲介費。
  3.93年5月26日以面額3700萬元之支票支付第4期款，由壬○○
    提示兌領，其中2210萬元依壬○○等7人之出資比例，依序
    匯款538萬元、404萬元、216萬元、270萬元、270萬元、108
    萬元予蕭義誠、陳俊仁、己○○、陳宗億、陳建宏、黃建銓
    （己○○216萬元部分於93年5月28日匯入蕭秉豐交通銀行員
    林分行帳戶，壬○○取得404萬元）；其餘1490萬元，壬○
    ○於93年6月7日扣除匯費160元後，將餘款1489萬9840元匯
    入被上訴人公司系爭帳戶。
  4.93年6月10日以面額798萬元之支票支付尾款，由壬○○提示
    兌領，當天於扣除匯費90元後，將餘款797萬9910元匯入被
    上訴人公司系爭帳戶。
  (八)93年7月29日壬○○將龍星昇公司匯入之台中地院90年度民
    執字第19065號執行分配款2889萬3052元，轉匯至被上訴人
    公司系爭帳戶。
  (九)壬○○匯入被上訴人公司系爭帳戶之款項分配情形：
  1.1489萬9840元部分：由上訴人於93年6月7日依己○○之指示
    ，匯款129萬5000元予蕭慧雯以支付己○○介紹金主投資之
    介仲費；另上訴人提領1360萬4840元存入其土地銀行員林分
    行帳戶。上訴人再就其提領之1360萬4840元依甲○○之指示
    分別匯款70萬元、108萬2800元、16萬元至己○○、李啟瑞
    、歐樂旅行社帳戶，並自蕭秉豐帳戶提領現金100萬元交予
    甲○○（合計給被上訴人294萬2800元），支付鄭崑鎮仲介
    費58萬元。
  2.797萬9910元部分：由上訴人於93年6月11日提領514萬6500
    元存入蕭秉豐誠泰銀行斗六分行帳戶，再依甲○○之指示分
    別於同月16、30日、7月6日匯款110萬元、149萬4000元、90
    萬元至己○○、己○○、李啟瑞帳戶（合計給被上訴人349
    萬4000元）；餘款283萬3410元，被上訴人取回系爭存摺，
    自行於6月14、15日提領現金30萬元及10萬元，並轉帳243萬
    元3420元至己○○帳戶（其中10元為被上訴人原有之存款）
    。
  3.2889萬3052元部分：由上訴人於93年7月30日分別提領97萬
    元、2000萬元、393萬7600元（合計2490萬7600元），存入
    蕭秉豐交通銀行員林分行、上訴人合庫銀行員林分行帳戶，
    償還上訴人出資之投標保證金2097萬元、代墊之契稅及規費
    共35萬6000元、房屋稅6萬1367元，暨被上訴人員林鎮○○
    路房屋價金82萬3774元；餘款398萬5452元，被上訴人取回
    系爭存摺。
  (十)兩造於93年6月9日就出售系爭不動產所得之價金7398萬元會
    帳，甲○○承認93年6月7日入帳之6600萬元，於支付金主45
    10萬元、鄭崑鎮介紹系爭不動產買賣之仲介費118萬元、己
    ○○介紹金主之仲介費129萬5000元、甲○○5月10日540萬
    元、6月7日294萬2800元後，尚餘1008萬2200元（匯費160元
    未扣），另798萬元未入帳（會帳單附原審卷(二)第42頁）。
  (十一)被上訴人另於94年1月3日匯款250萬元至上訴人交通銀行帳
    戶，94年7月12日於另彰化市○○路○段525號房地及新竹市
    ○○路○段498號房地投資案結案時以台支支票支付1620萬
    元予上訴人（交通銀行存摺附本院前審卷第77頁、結案確定
    證明書及台支支票附原審卷(二)第285、286頁）。
  (十二)被上訴人招待金主旅遊之費用共351萬2000元，係由被上訴
    人於93年4月7日支付歐樂旅行社定金80萬元，另委託上訴人
    於93年6月7日匯款16萬元予歐樂旅行社（即不爭執事項第(九)
    項第1款之16萬元），再於同月16日自己○○帳戶匯款255萬
    2000元予歐樂旅行社。
  (十三)甲○○係被上訴人公司之實際負責人，被上訴人與壬○○簽
    訂債權及抵押權讓與投資契約書，收受上訴人所出資之2097
    萬元，及與丁○○簽訂不動產買賣契約書均係由甲○○代理
    被上訴人所為。
四本件兩造爭執之重點：
  (一)被上訴人有無委託上訴人保管系爭存摺及系爭印章？上訴人
    有無盜領被上訴人公司系爭帳戶之款項？
  (二)上訴人所出資之投標保證金2097萬元，係借貸予被上訴人或
    投資被上訴人之系爭投資案？
  (三)上訴人有無逾領被上訴人公司系爭帳戶之款項1048萬8639元
    ？
五本院得心證之理由：
  (一)被上訴人有無委託上訴人保管系爭存摺及系爭印章？上訴人
    有無盜領被上訴人公司系爭帳戶之款項？
  1.按當事人主張有利於己之事實者，就其事實有舉證之責任，
    民事訴訟法第277條前段定有明文。又請求履行債務之訴，
    除被告自認原告所主張債權發生原因之事實外，應先由原告
    就其主張此項事實，負舉證之責任，必須證明其為真實後，
    被告於其抗辯事實，始應負證明之責任，此為舉證責任分擔
    之原則（參照最高法院43年台上字第377號判例意旨）。本
    件被上訴人主張其將系爭存摺及系爭印章交由上訴人保管，
    上訴人未經其同意，盜領被上訴人公司系爭帳戶存款1048萬
    8639元，依侵權行為及債務不履行之法律關係訴請上訴人賠
    償其所受損害。而上訴人否認被上訴人所主張之上開事實，
    依法即應由被上訴人就其所主張之將系爭存摺及系爭印章交
    付上訴人保管，及上訴人盜領系爭帳戶存款等事實負舉證責
    任。
  2.上訴人除自系爭帳戶於93年6月7日提領1360萬4840元，93年
    6月11日提領514萬6500元，93年7月30日提領97萬元、2000
    萬元、393萬7600元外，另於93年6月7日提領100萬元、29萬
    5000元，該6月7日及6月11日之提領存款係上訴人委由其職
    員戊○○所為，7月30日則係上訴人親自提領，此有原審法
    院向陽信商業銀行所調得之取款條在卷可稽（附原審卷(二)第
    65頁以下），並經證人戊○○證述屬實（見原審卷(二)第110
    頁）。再依原審法院向陽信商業銀行調得之取款條所示，被
    上訴人亦有自系爭帳戶於93年6月14、15日提領30萬元、243
    萬3420元、10萬元，93年7月30日提領5萬元，此部分被上訴
    人提領存款之事實，亦為被上訴人所承認，足認被上訴人於
    上訴人93年6月11日提領514萬6500元後有將系爭存摺取回，
    同月14、15日自行提領283萬元3420元，再將系爭存摺交給
    上訴人，於上訴人93年7月30日上午提領2490萬7600元後又
    將系爭存摺取回，同日下午提領5萬元。據證人戊○○於原
    審95年7月27日審理時證稱：「是甲○○先生到事務所核對
    後蓋章，交給我處理，印章他自己拿回去。存摺是事後被上
    訴人公司的小姐來取回，有時候胡逸紹自己來取回。」、「
    丙○○或事務所沒有保管過被上訴人公司的存摺及大小章。
    」、「每次都是胡先生蓋完後就把章拿走，甲○○會先會帳
    ，然後看取款條全額無誤就蓋章，匯款後存摺他還在就交給
    他，如果他先回去就請公司小姐來取回。」等語（見原審卷
    (二)第110、111頁），可見上訴人並未受被上訴人委託保管系
    爭存摺及系爭印章，上訴人自系爭帳戶提領存款，其取款條
    上所蓋之印文，係由甲○○親自前往上訴人所經營之代書事
    務所內與上訴人會帳後，核對金額無誤後始用印，印章立即
    取回，而存摺則於辦妥提款後再由甲○○或被上訴人公司小
    姐取回。戊○○之證言經核與被上訴人取回系爭存摺，自行
    於93年6月14、15日及7月30日提領存證之事實相符，且被上
    訴人於原審95年11月23日審理時自承系爭存摺，被上訴人有
    取回三次之事實（見原審卷(二)第270頁正面），被上訴人既
    取回系爭存摺三次，顯然被上訴人應有交付系爭存摺三次予
    上訴人，而上訴人僅於93年6月7月、6月11日、7月30日提領
    系爭帳戶之存款，可證上訴人於每次提領存款時，係由被上
    訴人先交付系爭存摺，於完成提領手續後，立即將系爭存摺
    交還被上訴人，始會有被上訴人所稱取回系爭存摺三次之情
    事，益證被上訴人將系爭存摺交付上訴人，係委由上訴人提
    領系爭帳戶內之存款，而非委託上訴人保管。上訴人所辯其
    係與被上訴人公司實際負責人甲○○會帳，甲○○核對取款
    條上之金額無誤始親自用印，再將取款條及系爭存摺交付上
    訴人至陽信商業銀行辦理提款事宜等情，自屬有據。
  3.上訴人原審訴訟代理人黃鼎鈞律師於原審95年7月27日、11
    月20日具狀指稱「事實上，在上訴人與甲○○幾次處理獲利
    分配款之匯款期間，甲○○或其公司職員幾次拿回存摺及公
    司大小章後，有自行提款或匯款之事實」等語（見原審卷(二)
    第117、118、263頁），黃鼎鈞律師具狀時仍否認上訴人有
    受被上訴人委託保管系爭存摺及系爭印章之事實，其上開所
    述僅係在表明前揭被上訴人有取回系爭存摺及系爭印章（印
    章自行未交付上訴人，於甲○○蓋完章後即取回），自行於
    93年6月14、15日及7月30日領款之事實，尚無從將黃鼎鈞律
    師此部分陳述，解讀為上訴人應有保管系爭存摺及系爭印章
    之情事。另被上訴人舉證人庚○○即被上訴人公司會計及證
    人辛○○即被上訴人公司之名義負責人之證言，欲證明被上
    訴人有將系爭存摺及系爭存摺交付上訴人保管，其中證人庚
    ○○證稱：印象中有將系爭存摺及系爭印章交給上訴人保管
    二次，二次都是我拿去等語（見原審卷(二)第184、185頁）；
    證人辛○○證稱：系爭存摺及系爭印章放在公司會計小姐那
    裡，有一天甲○○告訴我系爭存摺及系爭印章放在上訴人那
    裡，之前91、92年間其連驊營造公司向上訴人借款，存款簿
    及印章也是寄放在上訴人那裡等語（見原審卷(二)第186頁）
    。惟證人庚○○另證稱：其僅記得系爭存摺及系爭印章是在
    93年農曆年過後交給上訴人，詳細時間忘記，甲○○有將系
    爭存摺拿回來二次給我，時間已忘記等語（見原審卷(二)第
    184頁），證人庚○○所述系爭存摺及系爭印章是在93年農
    曆年過後交給上訴人，已與被上訴人自承係在92年12月間交
    給上訴人保管之時間不符（見本審卷第75頁正面），且證人
    庚○○不知系爭存摺何時由甲○○取回，自不知系爭存摺交
    付多久而取回，及上訴人持有系爭存摺之時間，如何能謂被
    上訴人係將系爭存摺及系爭印章交給上訴人保管？庚○○之
    證人自屬迴護被上訴人之詞，難以採信。至證人辛○○未在
    場目睹被上訴人將系爭存摺及印章存摺交付上訴人，係事後
    經甲○○轉述始知悉，而之前連驊營造公司向上訴人借款，
    上訴人有要求保管該公司之存款簿及印章，與本件兩造之糾
    紛無關，不能以此推論因上訴人交付2097萬元予被上訴人供
    作投標保證金，被上訴人乃將系爭存摺及系爭印章交付上訴
    人保管，辛○○之證言亦無法為不利上訴人之證明。
  4.被上訴人主張其係向上訴人借款2097萬元，為擔保該借款之
    返還，乃將系爭存摺及系爭印章交給上訴人保管云云，但上
    訴人出資2097萬元予被上訴人投標買受系爭不動產係在92年
    12月9日，被上訴人自承當時系爭帳戶內之存款沒有多少錢
    （見本審卷第101頁正面），而系爭帳戶在93年6月7日壬○
    ○匯進1489萬9840元前之存款餘額僅為2303元，此有原審法
    院向陽信商業銀行調得系爭帳戶之交易明細載明93年6月7日
    匯進1489萬9840元後，存款餘額成為1490萬2143元為證（見
    原審卷(二)第63頁），顯然系爭存摺及系爭印章在壬○○93年
    6月7日匯進1489萬9840元至系爭帳戶之前，並無擔保上訴人
    2097萬元出資之功能，上訴人於交付2097萬元予被上訴人時
    ，並無法預期壬○○會將系爭投資案獲利所得之款項匯入系
    爭帳戶，自無要求被上訴人提供系爭存摺及系爭印章之必要
    。被上訴人又陳稱：上訴人之2097萬元應於法院執行分配款
    取回後始返還等語（見本審卷第74頁背面），則系爭帳戶內
    之存款於被上訴人取回執行分配款之前，縱有超過2097萬元
    ，上訴人亦無法提領以之清償其2097萬元，上訴人即不致要
    求保管系爭存摺及系爭印章以擔保其出資2097萬元之獲償，
    被上訴人亦不會為擔保上訴人之2097萬元而將系爭存摺及系
    爭印章交予上訴人保管，使得其系爭帳戶內之存款無法動用
    。況系爭帳戶於93年6月7日有壬○○匯入之1489萬9840元，
    93年6月11日有壬○○匯入之797萬9910元，合計2287萬9750
    元，系爭存摺及系爭印章若係在擔保上訴人之出資2097萬元
    ，上訴人何以僅提領其中之1360萬4840元及514萬6500元，
    合計1875萬1340元，而留129萬5000元及283萬3410元，前者
    由上訴人支付己○○介紹金主投資之仲介費，後者由被上訴
    人取回系爭存摺自行領款？且上訴人獲償之金額尚不及其出
    資2097萬元之本金，上訴人又何以會依被上訴人之指示，就
    6月7日所提領之1360萬4840元，將其中之294萬2800元分別
    匯入己○○、李啟瑞、歐樂旅行社之帳戶或交付甲○○，並
    支付鄭崑鎮介紹系爭不動產買賣之仲介費58萬元；另就6月
    11日所提領之514萬6500元，將其中之349萬4000元分別匯入
    己○○、李啟瑞之帳戶？
  5.兩造係約定上訴人出資之2097萬元，於被上訴人取回法院執
    行分配款後始返還，故被上訴人於取回法院執行分配款前之
    93年6月9日，由甲○○與上訴人就出售系爭不動產所得之價
    金7398萬元及上訴人於6月7日所提領之1360萬4840元為會帳
    ，當時雙方並未就上訴人之出資2097萬元會算在內，會帳結
    果，甲○○承認上訴人所提領之1360萬4840元於支付鄭崑鎮
    仲介費及被上訴人取得之款項後尚餘1008萬2200元（匯費
    160元未扣），可見上訴人於6月7日所提領之1360萬4840元
    ，並非在清償上訴人之出資2097萬元，上訴人之出資2097萬
    元係在壬○○於93年7月29日將龍星昇公司匯入之台中地院
    90年度民執字第19065號執行分配款2889萬3052元，轉匯至
    被上訴人公司系爭帳戶，上訴人始於93年7月30日自系爭帳
    戶提領97萬元及2000萬元而獲償，則上訴人於93年6月11日
    自系爭帳戶所提領之514萬6500元，亦與上訴人2097萬元之
    清償無關。依被上訴人所主張其僅授權上訴人自系爭帳戶提
    領足以清償2097萬元與利息之款項，及指示上訴人匯款等情
    ，上訴人應僅能於6月7日提領294萬2800元與58萬元，及6月
    11日提領349萬4000元。是上訴人於6月7日提領1360萬4840
    元，及6月11日提領514萬6500元，自均已超過被上訴人之授
    權範圍，被上訴人於6月9日與上訴人會帳，及取回系爭存摺
    於6月14、15日自系爭帳戶提領283萬3410元時，應已知上訴
    人擅自於6月7日提領1360萬9840元，及6月11日提領514萬65
    00元之事實，被上訴人何以皆無異議，反而將取回之系爭存
    摺交給上訴人辦理領款？其不合理至為明顯。被上訴人雖稱
    上訴人6月7日及6月11日之提款金額未及其出資2097萬，乃
    循往例再將系爭存摺及系爭印章交由上訴人保管云云，但上
    訴人6月7日及6月11日之提款既與其出資2097萬元之清償無
    關，被上訴人此部分主張即無可採。被上訴人就上訴人於6
    月7日提領1360萬4840元，及6月11日提領514萬6500元無異
    議，該1875萬1340元之提領復與上訴人2097萬元之清償無關
    ，顯然被上訴人並非以系爭存摺及系爭印章擔保上訴人2097
    萬元之清償，上訴人所辯被上訴人將系爭存摺交由其提款，
    以辦理系爭投資案獲利分配之事宜等語，尚可採信。此正可
    解釋何以被上訴人未自行領款，而委由上訴人填寫取款條再
    親自蓋章，將系爭存摺交由上訴人至銀行辦理提款之原因，
    自難認定上訴人有被上訴人所謂盜領被上訴人公司系爭帳戶
    存款之情事。
  6.被上訴人再主張上訴人於93年7月30日提領2490萬7600元時
    ，有逾領1048萬8639元云云。惟上訴人於93年7月30日所提
    領之2490萬7600元，其中2221萬1141元係清償上訴人出資之
    投標保證金2097萬元，代墊之契稅、規費共35萬6000元，及
    房屋稅6萬1367元，暨被上訴人員林鎮○○路房屋價金82萬
    3774元，其餘之269萬6459元，同前述理由，應係系爭投資
    案之獲利分配，並非上訴人盜領之款項。況若依被上訴人所
    主張上訴人有於93年7月30日盜領被上訴人公司系爭帳戶
    1048萬8639元，上訴人係於93年7月30日上午自系爭帳戶提
    領2490萬7600元，被上訴人隨即將系爭存摺取回，於當天下
    午自行提領系爭帳戶之存款5萬元，已知系爭帳戶為上訴人
    逾領1048萬8639元，被上訴人何以未立即報案？事後亦未向
    上訴人催討，遲至95年4月28日始提起本件訴訟，又於94年1
    月3日匯款250萬元至上訴人交通銀行帳戶，94年7月12日於
    另彰化市○○路○段525號房地及新竹市○○路○段498號房
    地投資案結案時以台支支票支付1620萬元予上訴人，被上訴
    人何以不主張抵銷，反而任意給付上訴人1870萬元？被上訴
    人主張其係為免另案所成立之合作，因違約增加民事損失或
    擔負刑事詐欺或背信指控之法律風險，乃未予扣款云云，然
    上訴人苟有盜領其存款1048萬8639元之行為，被上訴人依法
    即得予以抵銷，何來違約增加民事損失或擔負刑事詐欺或背
    信指控之法律風險，被上訴人之主張顯有違常情而不可採。
  (二)上訴人所出資之投標保證金2097萬元，係借貸予被上訴人或
    投資被上訴人之系爭投資案？
  1.壬○○等7人為投資被上訴人承購龍星昇公司對周家合板公
    司之債權，合資4100萬元，於92年9月間簽訂合夥投資契約
    ，約定以壬○○之名義代表全體投資人行使該投資之權利義
    務，壬○○等7人之投資契約係壬○○等7人集資4100萬元由
    壬○○代表全體投資人參與投資被上訴人承購龍星昇公司對
    周家合板公司之債權，係屬壬○○等7人內部間之契約。壬
    ○○與被上訴人於92年9月24日簽訂債權及抵押權讓與投資
    契約，此投資契約係存在於被上訴人與壬○○之間，由被上
    訴人以壬○○出資4100萬元其中之3700萬元使用壬○○之名
    義向龍星昇公司承購對周家合板公司之抵押債權1億6749萬
    9391元，投資期限為92年10月15日至93年4月15日止，屆時
    被上訴人除返還4100萬元外，另應支付投資金額百分之10即
    410萬元之利潤予壬○○，依此投資契約，壬○○出資予被
    上訴人承購龍星昇公司對周家合板公司之債權，不論被上訴
    人之系爭投資案有無獲利，均應固定支付投資金額百分之10
    之利潤予壬○○，縱被上訴人發生虧損亦然，即壬○○不負
    擔系爭投資案之虧損，類似壬○○以4100萬元借給被上訴人
    ，期間半年，被上訴人應支付410萬元之利息予壬○○。惟
    被上訴人與壬○○之投資契約，尚約定被上訴人應以壬○○
    之名義與龍星昇公司簽訂債權讓與契約，使處分周家合板公
    司資產所得款項能先由壬○○取得，待壬○○扣除4100萬元
    之本金及410萬元之利潤，餘款再交付被上訴人，被上訴人
    與壬○○所訂之債權及抵押權讓與投資契約，仍屬投資契約
    而非借貸契約。至上訴人所主張之兩造投資契約，係由被上
    訴人負責尋找投資標的，邀約金主投資，對外代表投資組合
    行使權利義務；上訴人則負責除金主投資金額以外資金之籌
    措，對內從事投標、移轉登記及投資獲利之分配，投資之盈
    餘及虧損雙方各半，本件被上訴人所找之投資標的即為龍星
    昇公司對周家合板公司之抵押債權，所邀約之金主投資係壬
    ○○等7人之4100萬元；上訴人所出資者即係2097萬元投標
    保證金，契稅、規費共35萬6000元，及房屋稅6萬1367元。
    而此三份投資契約之法律性質，依最高法院94年度台上字第
    1029號判決意旨「民法第667條第1項規定，合夥係二人以上
    互約出資，以經營共同事業之契約。故合夥之成立，雖不以
    訂立書據為必要，然當事人間仍須就如何出資及所營之共同
    事業為何，加以約定，否則該合夥契約即不能成立。若當事
    人間僅互約出資以取得財產，而未約定經營共同事業者，自
    不能謂為合夥。」此三份投資契約均係有關投資承購龍星昇
    公司對周家合板公司之債權，並非投資人經營共同事業，自
    非屬合夥契約，應認係一般之投資契約。至上訴人參與系爭
    投資案之投資，上訴人於原審初主張係與被上訴人合夥（見
    原審卷(二)上訴人95年6月20日民事爭點整理狀），嗣致稱係
    與被上訴人公司之實際負責人甲○○有合夥關係，至本院98
    年6月16日審理時再稱係與被上訴人成立投資契約（見本審
    卷第99頁），上訴人所稱與被上訴人成立投資契約係屬更正
    其法律上及事實上之陳述，且為對於第一審已提出之攻擊防
    禦方法為補充，自應許上訴人更正，被上訴人認為上訴人逾
    時提出新攻擊防禦方法，有害其訴訟權益，對其造成突襲，
    不得再為不同之主張云云，要無可採。且上訴人出資2097萬
    元為投標保證金，係由被上訴人出具證明書載明該2097萬元
    係由蕭秉豐全額負擔，與壬○○簽訂債權及抵押權讓與投資
    契約者係被上訴人，亦係由壬○○將系爭投資案所得之款項
    匯入被上訴人公司系爭帳戶，再由上訴人就系爭帳戶內之存
    款為系爭投資案之利益分配，足見系爭投資案係由甲○○代
    理被上訴人所投資，而非甲○○個人投資，此事實亦為被上
    訴人所承認（見本審卷第45頁），是上訴人所主張之投資契
    約應係存在於兩造之間，而非上訴人與甲○○個人之關係。
  2.兩造之投資契約係存在於兩造之間，此與壬○○等7人之投
    資契約係存在壬○○等7人之間，及被上訴人與壬○○之投
    資契約係存在被上訴人與壬○○之間，當事人已有不同，且
    此三份投資契約之內容亦有差異，此三份投資契約自不能混
    為一談，應係各自獨立存在，故兩造之投資契約有無成立，
    應以上訴人有無參與系爭投資案而斷，與壬○○等7人及被
    上訴人與壬○○另成立之投資契約均無關，自不能以壬○○
    等7人及被上訴人與壬○○已成立投資契約而否定兩造投資
    契約之存在。被上訴人所謂「壬○○等7人於投資期限過後
    ，即可取得連同出資額共4510萬元之報酬，則於92年9月間
    參與系爭投資案之壬○○等7人，渠等之出資金額高達4100
    萬元，並由壬○○代表與被上訴人簽約，渠等亦僅取得百分
    之10之利潤分配，而上訴人僅提供2097萬元，較上開出資額
    4100萬元為低，且遲於同年12月9日始提出，甲○○焉有與
    上訴人約定分配百分之50合夥利潤之可能？」、「2097萬元
    係在92年12月9日始由上訴人代為支付向法院標買資產之保
    證金，而斯時被上訴人既已與壬○○等7人達成合意，並由
    壬○○為名義代表，向龍星昇公司承買其對周家合板公司之
    債權，其等即可取得拍賣所得之分配款而獲利，並無參與投
    標之必要性。而本件壬○○等7人既於92年9月24日始就本件
    周家合板公司簽立合夥投資契約，在此之前，參與本案之投
    資者究有幾人，投資金額若干，彼此合作之模式及分紅比例
    為何，亦處於未知之狀態，甲○○如何能先與上訴人談好合
    夥條件，並約定虧損各負一半？」、「上訴人於提供資金時
    整個投資案已進行相當及接近完成之階段，甲○○豈有無端
    再加入其他之合夥人，使彼此法律關係更趨複雜，且更增添
    各投資人盈餘或利潤分配之變數？」、「在被上訴人與壬○
    ○簽約之前，甚至於在契約存續期間，就如何尋找金主、募
    集資金，約定本件投資契約之權利、義務事項，利潤分配之
    成數等等攸關當事人損益分配之重要契約事項，上訴人更不
    曾與壬○○等7人就此作出任何討論，如其為被上訴人之合
    夥人，何以未與被上訴人一同參與協調討論？」均係將前揭
    三份投資契約混為一談，而以壬○○等7人及被上訴人與壬
    ○○分別簽訂有投資契約，否定兩造投資契約之存在，其不
    可採至為明顯。又壬○○等7人之投資契約，其中己○○名
    義之400萬元實際上係由上訴人出資，即上訴人以己○○之
    名義投資400萬元為系爭投資案之幕後金主，此部分上訴人
    投資400萬元獲得利潤40萬元，與兩造之投資契約無關，因
    壬○○等7人為金主投資系爭投資案之部分，不分擔系爭投
    資案之虧損，故僅能取得投資金額百分之10之利潤，此與兩
    造之投資契約，上訴人出資2097萬元為投標保證金，應分擔
    系爭投資案一半之虧損，其投資風險較大，自能分配系爭投
    資案一半之利潤，亦不能以上訴人已以己○○名義投資400
    萬元，逕否認兩造投資契約之存在。被上訴人所謂「上訴人
    若與甲○○已事先談好合夥，又何須利用己○○之名義重複
    參與本件之投資？」、「上訴人負擔盈餘比例，加上己○○
    名下之部分，顯已超過百分之50，甲○○或被上訴人豈有輕
    易應允之理！」自非的論。再兩造之投資契約僅存在於兩造
    之間，系爭投資案之代書工作係由上訴人負責處理，對外代
    表投資組合行使系爭投資案之權利義務者係被上訴人，故由
    甲○○與丁○○接洽系爭不動產之買賣事宜，兩造投資契約
    之詳情即非壬○○、己○○、丁○○所知悉，因此證人壬○
    ○於原審95年10月24日審理時證稱：「伊與龍星昇公司簽約
    時，上訴人有去，他說他是以代書身分去，就伊所知上訴人
    在本案是代書」等語（見原審卷(二)第236頁），證人己○○
    於原審95年9月12日審理時證稱：「丙○○除400萬元投資外
    ，他在周家合板這個案子還擔任代書角色」等語（見原審卷
    (二)第188、189頁），證人丁○○於原審96年1月16日審理時
    證稱：「在土地買賣過程均係與甲○○洽談，上訴人純粹是
    負責代書工作」等語（見原審卷(二)第327頁正面），即均不
    能為不利上訴人之認定，況證人壬○○另證稱：「兩造約定
    時伊不在場，不知兩造有何約定，上訴人做什麼事伊不清楚
    」等語（見原審卷(二)第235、236頁），證人壬○○此部分證
    言不可採，自不待言。
  3.上訴人自系爭帳戶提領4365萬8940元，超過被上訴人所主張
    上訴人得提領3317萬0301元以清償出資2097萬元，利息394
    萬2360元，及其他由上訴人代墊之契稅與規費、房屋稅，暨
    其他費用共825萬7941元有1048萬8639元，而上訴人自系爭
    帳戶提領4365萬8940元係先與甲○○對帳，經甲○○核對取
    款條上之金額無誤始親自用印，再將取款條及系爭存摺交付
    上訴人至陽信商業銀行辦理提款事宜，已如前述，足見上訴
    人自系爭帳戶提領4365萬8940元有得被上訴人之同意，該
    4365萬8940元超過被上訴人應返還上訴人出資2097萬元及代
    墊之契稅與規費、房屋稅，暨其他費用共825萬7941元之部
    分有1443萬0999元，顯然係上訴人所主張為其應分配之系爭
    投資案利潤，否則被上訴人何以會同意上訴人提領？且本院
    依下列事證亦認上訴人有參與系爭投資案之投資，應係與被
    上訴人共同投資系爭投資案：
  系爭不動產買賣丁○○所支付之第1、2期款面額共2300萬元
    之4紙支票，及第3期款面額540萬元之支票，均係由壬○○
    轉交上訴人存入上訴人之夫蕭秉豐交通銀行員林分行、三信
    商業銀行員林分行帳戶提示兌領，其中2300萬元由上訴人依
    壬○○等7人之出資比例匯款給各金主，其餘540萬元由上訴
    人依甲○○之指示匯款至己○○帳戶，此為被上訴人所不爭
    執，證人丁○○亦證稱：壬○○收到支票後交給上訴人，甲
    ○○有在場等語（見原審卷(二)第326頁背面），被上訴人何
    以會同意該2300萬元及540萬元支票由壬○○轉交上訴人提
    示兌領？被上訴人主張上訴人就壬○○等7人之投資基於隱
    名合夥人之地位，有權分配該分配款，此為渠等各投資合夥
    人間之內部款項分配，因丁○○所支付之價款僅2900萬元，
    尚不及壬○○等7人應得之4510萬元，被上訴人無權干涉該
    分配云云。但丁○○所支付之第3期買賣價金600萬元，其中
    540萬元係歸被上訴人取得，其餘60萬元則由上訴人支付鄭
    崑鎮介紹系爭不動產買賣之仲介費，此部分價金之分配無關
    壬○○等7人之內部款項分配，且壬○○等7人之內部款項分
    配，應係壬○○取得買賣價金後之事，尚非前揭2300萬元支
    票經上訴人提示兌領亦屬壬○○等7人之內部款項分配，況
    上訴人僅係己○○投資400萬元之幕後出資者，即非壬○○
    等7人投資契約之當事人，壬○○等7人之內部款項分配，壬
    ○○亦應分配予己○○，再由己○○與上訴人會算，上訴人
    對壬○○並無直接請求權存在，壬○○自無因內部款項分配
    而將面額共2300萬元之4紙支票轉交上訴人提示兌領之理，
    被上訴人所稱其無權干涉壬○○將支票轉交上訴人提示兌領
    ，委無可取。兩造間就上訴人出資之2097萬元若屬借貸關係
    ，上訴人即得以提示兌領之2840萬元抵償該2097萬元及利息
    ，壬○○豈會將支票交由上訴人提示兌現。
  系爭投資案應負擔契稅與規費共35萬6000元、房屋稅6萬136
    7元、鄭崑鎮介紹系爭不動產買賣之仲介費118萬元、己○○
    介紹金主投資之仲介費129萬5000元。其中契稅與規費共35
    萬6000元、房屋稅6萬1367元係由上訴人之自有資金代墊，
    鄭崑鎮之仲介費118萬元係由上訴人以丁○○支付買賣價金
    所簽發之面額60萬元支票，及自系爭帳戶提領1360萬4840元
    中之58萬元支付，己○○之仲介費129萬5000元，則由上訴
    人自系爭帳戶提領129萬5000元支付，系爭投資案應負擔之
    費用，除應給付金主之4510萬元及壬○○匯款支付之匯費
    250元外，均由上訴人支付。
  被上訴人就系爭投資案所分配如附表三所示之1947萬9436元
    ，除其中283萬3410元、398萬5452元係上訴人於壬○○匯款
    797萬9810元、2889萬3052元後提領514萬6500元、2490萬76
    00元所剩，上訴人將系爭存摺交還被上訴人，其餘93年5月
    10日之540萬元係上訴人提示兌領丁○○之支票所匯，93年6
    月7日之294萬2800元係上訴人提領系爭帳戶存款1360萬4840
    元所付，93年6月16日至7月6日之349萬4000元係上訴人提領
    系爭帳戶存款514萬6500元所付，93年7月30日之82萬3774元
    係上訴人代墊員林鎮○○路房屋之價金，足見系爭投資案之
    獲利均係由上訴人主導分配。被上訴人雖稱上訴人所為之匯
    款均是依其之指示，僅屬機械性動作，非財務分配行為云云
    。惟上訴人若與被上訴人無投資關係，僅係依被上訴人之指
    示匯款，上訴人理應以被上訴人名義自系爭帳戶匯款，何以
    前揭540萬元之支票先由上訴人提示兌領，系爭帳戶先由上
    訴人提領1360萬4840元、514萬6500元，再以上訴人之名義
    分別匯款540萬元、294萬2800元、349萬4000元予被上訴人
    ？被上訴人此部分所述顯不可採。
  兩造於93年6月9日就出售系爭不動產所得之價金7398萬元會
    帳，甲○○承認93年6月7日入帳之6600萬元，於支付金主
    4510萬元、鄭崑鎮仲介費118萬、己○○仲介費129萬5000元
    、甲○○5月10日540萬、6月7日294萬2800元後，尚餘1008
    萬2200元，另798萬元未入帳。兩造係就系爭不動產之買賣
    價金7398萬元，而非僅就上訴人依被上訴人之指示匯款之款
    項為會算，會算結果，被上訴人已知上訴人於93年6月7日所
    提領之1360萬4840元，尚有1008萬2200元由上訴人取得，兩
    造若無投資關係得由上訴人分配系爭投資案之利潤，何以被
    上訴人會就系爭不動產之買賣價金與上訴人會算，於知悉系
    爭投資案有利潤1008萬2200元在上訴人處亦無異議？
  被上訴人主張上訴人所為僅是代書之工作，而系爭投資案所
    需之代書工作固均由上訴人負責處理，惟兩造間並未就此部
    分訂立契約，亦未約定報酬，被上訴人更未給付報酬予上訴
    人等情，為被上訴人所不爭執。被上訴人指稱其未支付上訴
    人代書工作之報酬，係因上訴人逾領系爭帳戶內之存款所致
    云云，但被上訴人主張上訴人逾領系爭帳戶內之存款係在93
    年7月30日，當時系爭投資案即將結案，而上訴人參與系爭
    投資案之代書工保早在92年12月間被上訴人以龍星昇公司名
    義投標買受系爭不動產即開始，兩造若無投資關係，上訴人
    僅是從事代書工作，其代書工作之報酬，理應在上訴人為代
    書工作之時即已約定，不致至系爭投資案之代書工作即將結
    束仍未約定，被上訴人以上訴人逾領系爭帳戶內之存款為兩
    造未約定代書工作報酬之理由，即非正當。又代書僅能依本
    人之指示辦理產權移轉事宜，無權決定本人之權利如何行使
    ，亦無義務代本人墊支費用，惟被上訴人卻陳稱其之所以會
    投標買受系爭不動產係上訴人執意要投標所致（見原審卷(二)
    第219頁背面、本審卷第100頁背面），上訴人並為系爭投資
    案代墊契稅與規費共35 萬6000元及房屋稅6萬1367元，在在
    顯示上訴人並非以代書之身分參與系爭投資案之工作，益證
    壬○○、己○○、丁○○前揭所證上訴人是系爭投資案之代
    書，係不知有兩造之投資契約而為與事實不符之陳述。
  上訴人主張其參與系爭投資案係與被上訴人約定每人盈虧各
    負一半，而系爭投資案之收入為如附表一所示之1億0287萬
    3052元，其支出為如附表二所示之6896萬2617元，收入減支
    出即為系爭投資案之獲利3391萬0435元，系爭投資案獲利已
    扣除包括應付給金主4510萬元之支出，系爭投資案支出給金
    主之4510萬元自係兩造共同負擔，亦無上訴人未負擔系爭投
    資案支出之可言。系爭投資案之獲利為3391萬0435元，則兩
    造各得分配1695萬5217.5元，而系爭投資案兩造所分配之款
    項，被上訴人為如附表三所示之1947萬9436元，上訴人為如
    附表四所示之1443萬0999元，就兩造所得款項之差額504萬
    8437元，上訴人係主張其中之500萬元係被上訴人招待金主
    旅遊之費用，此部分費用應由兩造各負擔二分之一，故實際
    上被上訴人所得之款項為1697萬9436元，上訴人所得之款項
    為1693萬0999元。上訴人於原審95年6月20日具狀表示被上
    訴人獲利1695萬5432元，上訴人獲利1693萬0999元等語（見
    原審卷(二)第15、16頁），但此部分係上訴人將被上訴人之獲
    利誤算所致，此觀上訴人所稱「被上訴人獲利總計為1947萬
    9436元，其中包括上訴人支付被上訴人稱招待金主旅遊費
    200萬元及交際費50萬元，扣除本費用其利為1695萬5342元
    」自明（見原審卷(二)第16頁）；上訴人再於原審95年9月12
    日具狀表示被上訴人取得1414萬8435元，上訴人實得僅1183
    萬9198元等語（見原審卷(二)第193頁背面），惟此部分係上
    訴人未將系爭投資案93年7月29日之收入法院執行分配款
    2889萬3052元算入，亦未扣除上訴人出資2097萬元之收支，
    暨漏算被上訴人於93年6月14、15日所分配之283萬3410元等
    情所致，上訴人此部分之計算自屬有誤；上訴人復於原審95
    年9月18日具狀表示被上訴人取得1697萬9436元，上訴人實
    得為1693萬1249元等語（見原審卷(二)第208頁背面），然此
    部分係上訴人將壬○○匯款所支付之匯費250元誤認為上訴
    人之所得，兩造之實際所得加計上訴人所負擔之招待金主旅
    遊費用250萬元後仍應為1697萬9436元、1693萬0999元。上
    訴人就系爭投資案之分配固少分2萬4218.5元，與其應分得
    之款項1695萬5217.5元相較，尚不及百分之1.5，上訴人同
    意其少分之2萬4218.5元不再向被上訴人請求，與常情並未
    違背，仍符合其所謂獲利兩造各分配一半之主張。因上訴人
    就其少分之2萬4218.5元不再向被上訴人請求，兩造就系爭
    投資案獲利之分配應已結案，上訴人自不會再要求與被上訴
    人會算其93年7月30日所提領之2490萬7600元，而被上訴人
    對上訴人所提領之2490萬7600元，事先有與上訴人會帳，待
    其核對取款條上之金額無誤始親自用印，事後一年多亦無異
    議，並就其他投資案支付1870萬元予上訴人，亦應認被上訴
    人已同意上訴人提領2490萬7600元。被上訴人指稱其若有同
    意上訴人提領2490萬7600元，理應經兩造會算，然不見上訴
    人提出領款依據，足見該提領未經其同意等語，尚非的論。
  被上訴人招待金主旅遊之費用351萬2000元，係由被上訴人
    於93年4月7日支付歐樂旅行社80萬元，另委託上訴人於93年
    6月7日匯款16萬元予歐樂旅行社，再於同月16日自己○○帳
    戶匯款255萬2000元予歐樂旅行社。此部分固為上訴人所不
    爭執，但被上訴人招待金主旅遊之費用共351萬2000元，係
    因金主係由被上訴人邀集投資，並由被上訴人出面與歐樂旅
    行社洽談旅遊事宜，故旅遊費用係以被上訴人之名義支出。
    被上訴人就其旅遊費用之支出要求上訴人分擔，上訴人經被
    上訴人告知，誤認旅遊費用為500萬元，其應分擔之費用為
    250萬元，故於主導系爭投資案之獲利分配時，同意被上訴
    人多分得250萬元。上訴人就其所分擔之旅遊費用，自始即
    是主張以93年6月16日之110萬元，6月30日149萬4000元其中
    之50萬元，及7月6日之90萬元匯款支付。換言之，係以上訴
    人於93年6月11日自系爭帳戶提領514萬6500元其中之250萬
    元負擔，僅其原審95年6月20日民事爭點整理狀將6月30日
    149萬4000元其中之50萬元稱為交際費（見原審卷(二)第14頁
    ）。上訴人以其應分配之利潤250萬元匯款給被上訴人，負
    擔招待金主旅遊之費用250萬元，自非被上訴人所謂招待金
    主旅遊之費用全由其負擔，上訴人未分擔分文云云。上訴人
    對招待金主之旅遊費用既有依被上訴人之指示分擔250萬元
    ，自應認上訴人有參與系爭投資案之投資。
  4.被上訴人再主張上訴人若與被上訴人有投資關係，何以未以
    上訴人名義與壬○○簽約，並要求壬○○出具提供資金之證
    明，及將投資所得之款項直接匯入上訴人帳戶。且被上訴人
    既以壬○○名義向龍星昇公司承買其對周家合板公司之債權
    ，則待法院拍賣程序完成後，即可取得拍賣所得之分配款而
    獲利，並無再籌款參與投標之必要性，縱是應龍星昇公司之
    要求，被上訴人亦無與上訴人成立投資契約之實益。況被上
    訴人以8000萬元投標買得系爭不動產，事後僅以7398萬元之
    價格出售予丁○○，短少約600萬元之多，上訴人若有投資
    系爭投資案，豈會毫無異議等情。惟本院基於下列理由，亦
    認被上訴人此部分之主張不可採：
  兩造之投資契約，係由被上訴人負責邀約金主投資，對外代
    表投資組合行使系爭投資案之權利義務，故應由被上訴人代
    表投資組合與壬○○簽訂債權及抵押權讓與投資契約，壬○
    ○既與被上訴人簽訂債權及抵押權讓與投資契約，對壬○○
    而言，上訴人所出資之2097萬元係被上訴人交付壬○○再轉
    交龍星昇公司以支付投標保證金，是該2097萬元之投標保證
    金即應由壬○○出具證明書載明係由被上訴人提供予被上訴
    人（證明書附原審卷(一)第4頁），壬○○亦應就處分周家合
    板公司之資產所取得之款項，於扣除被上訴人應給付之4510
    萬元後匯入被上訴人之系爭帳戶，被上訴人基於債權及抵押
    權讓與投資契約對壬○○所應負之責任，上訴人於兩造之投
    資契約亦應負擔，則被上訴人以上訴人未以其名義與壬○○
    簽約，要求壬○○出具提供資金之證明，及將投資所得之款
    項直接匯入上訴人帳戶等情，否定兩造有投資契約存在，要
    屬無據。
  壬○○對被上訴人僅投資4100萬元，不論盈虧均可獲得410
    萬元之利潤，故壬○○對被上訴人如何投資系爭投資案應無
    權置喙，僅能配合被上訴人與龍星昇公司、丁○○簽約，故
    壬○○認為系爭投資案被上訴人無參與投標之必要。此與兩
    造應分擔系爭投資案之虧損不同，周家合板公司之系爭不動
    產已經兩次拍賣無人應買，若再繼續減價拍賣，勢將影響系
    爭投資案之獲利空間及分配時程，被上訴人自非無參與投標
    之必要。且周家合板公司之資產為台中地院90年度民執字第
    19065號查封拍賣，係由彰化商業銀行聲請，彰化商業銀行
    再將其對周家合板公司之抵押債權1億6749萬9391元轉讓龍
    星昇公司，台中地院90年度民執字第19065號強制執行事件
    之執行債權人為龍星昇公司，僅龍星昇公司能於強制執行程
    序受分配，並聲請以其債權承受系爭不動產，則被上訴人對
    龍星昇公司要求投標買受系爭不動產，自無法拒絕，被上訴
    人亦自承其係在上訴人提議及龍星昇公司要求下，同意投標
    買受系爭不動產等情（見本審卷(二)第100頁背面）。因被上
    訴人決定投標買受系爭不動產，故再以壬○○之名義簽訂債
    權讓與契約書之副約，需於壬○○等7人投資之4100萬元外
    ，另籌措資金2097萬元參與系爭不動產之投標，被上訴人投
    資系爭投資案之風險增大，自非無與上訴人共同投資之實益
    。再者，上訴人與被上訴人簽訂投資契約時，對周家合板公
    司之資產為台中法院拍賣，因無人應買需由被上訴人參與投
    標，並非無法預見，被上訴人自得與上訴人約定除金主投資
    之4100萬元以外之資金需求，包括若參與投標應支付之投標
    保證金，全由上訴人負責籌措。因此，並非被上訴人在未決
    定投標之前，不知投標保證金確實之金額，即無法與上訴人
    共同投資系爭投資案。
  系爭投資案所取得之龍星昇公司對周家合板公司抵押債權
    1億6749萬9391元，被上訴人係支付3700萬元之對價，是被
    上訴人於以總價8000萬元投標買受系爭不動產後，再以總價
    7398萬元出售予丁○○，系爭投資案仍有利可圖，上訴人未
    對被上訴人以7398萬元出售系爭不動產予丁○○提出異議，
    與常情並無不符。
  5.上訴人為被上訴人投標系爭不動產所出資供為投標保證金之
    2097萬元，被上訴人主張係向上訴人借貸之款項，並舉證人
    壬○○、己○○之證言為證，其中證人壬○○證稱：「上訴
    人以她的專業認為要去標比較好，以免被別人標去，後來渠
    等要籌錢時，甲○○說他已經向上訴人借錢，因為他們之前
    就一直有借貸關係」等語（見原審卷(二)第235頁），證人己
    ○○證稱：「除了400萬元以外，上訴人有再出資2097萬元
    ，原本是我的客戶要出資，後來甲○○拒絕我，他說他已經
    借到2097萬元」等語（見原審卷(二)第188頁）。惟證人壬○
    ○、己○○均不知道兩造有投資契約存在，其所證上訴人出
    資之2097萬元係屬借貸關係，又係聽聞甲○○所述，證人壬
    ○○、己○○此部分證言自不足為憑。再者，依被上訴人所
    出具之證明書載明「保證金2097萬元，係由蕭秉豐金額負擔
    出資提供屬實」等語，並未記載該2097萬元出資係屬借貸關
    係，且被上訴人若係向上訴人借貸2097萬元，依常情兩造應
    會約定該借款之利息，被上訴人亦應會簽發票據以擔保該借
    款之清償，惟被上訴人就其主張之2097萬元借款，並未證明
    有利息之約定存在，被上訴人亦未簽發票據予上訴人，至被
    上訴人所同意上訴人之出資2097萬元按日息百分之0.08計算
    為利息394萬2360元，該按日息百分之0.08計算之利息，係
    兩造之前借款約定之利息，尚非該2097萬元約定之利息，被
    上訴人主張該2097萬元係屬借款，核無足採。
  (三)上訴人有無逾領被上訴人公司系爭帳戶之款項1048萬8639元
    ？
    上訴人自系爭帳戶提領4365萬8940元，係先與被上訴人公司
    實際負責人甲○○會帳，待其核對取款條上之金額無誤始親
    自用印，再將取款條及系爭存摺交付上訴人至陽信商業銀行
    辦理提款事宜，而上訴人參與被上訴人系爭投資案之投資，
    其所分配之1693萬0999元，尚不及被上訴人所得之1697萬94
    36元，上訴人即無被上訴人所指逾領系爭帳戶內存款1048萬
    8639元之情事。
六綜上所述，上訴人並未盜領或逾領系爭帳戶內之存款，被上訴
  人依侵權行為及債務不履行之法律關係，請求上訴人賠償1048
  萬8639元，及自93年7月30日起算之法定遲延利息，洵屬無據
  。原審未經詳察，遽為上訴人敗訴之判決，自有未合，上訴意
  旨指摘原判決不當，求予廢棄改判，為有理由，爰由本院廢棄
  原判決，改判如主文第二項所示。本件事證已臻明確，兩造其
  餘攻擊防禦方法，均不影響判決之結果，故不逐一論述，併予
  敘明。
七據上論結，本件上訴為有理由，依民事訴訟法第450條、第78
  條，判決如主文。
中    華    民    國    98    年    6     月    30    日
                民事第四庭    審判長法  官  陳蘇宗
                                    法  官  李寶堂
                                    法  官  黃永祥
以上正本係照原本作成。
被上訴人得上訴。
如對本判決上訴，須於收受判決送達後20日內向本院提出上訴書
狀，其未表明上訴理由者，應於提出上訴後20日內向本院提出上
訴理由書（須按他造人數附具繕本）。
上訴時應提出委任律師為訴訟代理人之委任狀。具有民事訴訟法
第466條之1第1項但書或第2項之情形為訴訟代理人者，另應附具
律師及格證書及釋明委任人與受任人有該條項所定關係之釋明文
書影本。
                                    書記官  陳信和
中    華    民    國    98    年    7     月    3     日
                                                      Ｍ
附表一：
┌────────────────────────────┐
│系爭投資案之收入明細                                    │
├──────┬──────────┬──────────┤
│日期        │收入金額（新台幣）  │所得來源            │
├──────┼──────────┼──────────┤
│93年5 月3日 │            2300萬元│出售系爭不動產      │
├──────┼──────────┼──────────┤
│93年5月5日  │             600萬元│出售系爭不動產      │
├──────┼──────────┼──────────┤
│96年6月7日  │            3700萬元│出售系爭不動產      │
├──────┼──────────┼──────────┤
│93年6月10日 │             798萬元│出售系爭不動產      │
├──────┼──────────┼──────────┤
│93年7月29日 │        2889萬3052元│法院執行分配款      │
├──────┼──────────┼──────────┤
│合計        │     1億0287萬3052元│                    │
└──────┴──────────┴──────────┘
附表二：
┌────────────────────────────┐
│系爭投資案之支出明細                                    │
├──────┬───────────┬─────────┤
│日期        │支出金額（新台幣）    │支出用途          │
├──────┼───────────┼─────────┤
│93年5月3日及│                4510萬│壬○○等人之出資及│
│同月26日    │                      │利潤              │
├──────┼───────────┼─────────┤
│93年5月5日及│                 118萬│鄭崑鎮介紹系爭不動│
│6月10日     │                      │產買賣之仲介費    │
├──────┼───────────┼─────────┤
│93年6月7日  │           129萬5000元│己○○介紹金主投資│
│            │                      │之仲介費          │
├──────┼───────────┼─────────┤
│93年6 月7 日│                 250元│壬○○匯款至被上訴│
│同月10日    │                      │人公司系爭帳戶之匯│
│            │                      │費                │
├──────┼───────────┼─────────┤
│93年7月30日 │              2097萬元│上訴人出資之投標保│
│            │                      │證金              │
├──────┼───────────┼─────────┤
│93年7月30日 │            41萬7367元│上訴人代墊之契稅及│
│            │                      │規費暨房屋稅      │
├──────┼───────────┼─────────┤
│合計        │          6896萬2617元│                  │
└──────┴───────────┴─────────┘
附表三：
┌────────────────────────────┐
│系爭投資案被上訴人所得之款項                            │
├──────┬───────────┬─────────┤
│日期        │金額（新台幣）        │所得來源          │
├──────┼───────────┼─────────┤
│93年5 月10日│                 540萬│如不爭執事項第(七)項│
│            │                      │第1.款。          │
├──────┼───────────┼─────────┤
│93年6 月7 日│           294萬2800元│如不爭執事項第(九)項│
│            │                      │第1.款之70萬元、  │
│            │                      │108 萬2800元、16萬│
│            │                      │元、100萬元。     │
├──────┼───────────┼─────────┤
│93年6 月14、│           283萬3410元│壬○○匯款797 萬  │
│15日        │                      │9910元於上訴人提領│
│            │                      │514 萬6500元後之餘│
│            │                      │款。              │
├──────┼───────────┼─────────┤
│93年6 月16日│           349萬4000元│如不爭執事項第(九)項│
│至7月6日    │                      │第2.款之110 萬元、│
│            │                      │149 萬4000元、90萬│
│            │                      │元。              │
├──────┼───────────┼─────────┤
│93年7月30日 │            82萬3774元│上訴人代墊員林鎮南│
│            │                      │昌路房屋之價金。  │
├──────┼───────────┼─────────┤
│93年7月30日 │           398萬5452元│壬○○匯款2889萬  │
│            │                      │3052元於上訴人提領│
│            │                      │2490萬7600元後之餘│
│            │                      │款。              │
├──────┼───────────┼─────────┤
│合計        │          1947萬9436元│                  │
└──────┴───────────┴─────────┘
附表四：
┌────────────────────────────┐
│系爭投資案上訴人所得之款項                              │
├──────┬───────────┬─────────┤
│日期        │金額（新台幣）        │所得來源          │
├──────┼───────────┼─────────┤
│93年6 月7 日│          1008萬2040元│提領1360萬4840元，│
│            │                      │支付被上訴人294 萬│
│            │                      │2800元及鄭崑鎮仲介│
│            │                      │費58萬元。        │
├──────┼───────────┼─────────┤
│93年6 月11日│           165萬2500元│提領514 萬6500元，│
│            │                      │支付被上訴人349 萬│
│            │                      │4000元。          │
├──────┼───────────┼─────────┤
│93年7月30日 │           269萬6459元│上訴人提領2490 萬 │
│            │                      │7600元，償還上訴人│
│            │                      │出資之投標保證金  │
│            │                      │2097萬元，代墊之契│
│            │                      │稅、規費共35萬6000│
│            │                      │元，及房屋稅6 萬  │
│            │                      │1367元暨被上訴人員│
│            │                      │林鎮○○路房屋價金│
│            │                      │82萬3774元。      │
├──────┼───────────┼─────────┤
│合計        │          1443萬0999元│                  │
└──────┴───────────┴─────────┘
附表五：
┌────────┬────────┐
│系爭投資案之收入│1 億0287萬3052元│
├────────┼────────┤
│系爭投資案之支出│    6896萬2617元│
├────────┼────────┤
│系爭投資案之獲利│    3391萬0435元│
├────────┼────────┤
│被上訴人所得款項│    1947萬9436元│
├────────┼────────┤
│上訴人所得款項  │    1443萬0999元│
└────────┴────────┘


司法院資訊處製作；財團法人民間司法改革基金會備份。
